臺灣新竹地方法院刑事判決　　　94年度交訴字第60號
公　訴　人　臺灣新竹地方法院檢察署檢察官
被　　　告　乙○○
選任辯護人　彭火炎律師
　　　　　　張玉琳律師
上列被告因業務過失致死等案件，經檢察官提起公訴（94年度偵
字第2553號），本院判決如下：
      主    文
乙○○無罪。
      理    由
一、公訴意旨：被告乙○○以駕駛營業用預拌水泥車為業，係從
    事業務之人，於民國93年8 月9 日上午，駕駛宸驊汽車貨運
    有限公司（址設苗栗縣竹南鎮○○路43號8 樓之2） 所有之
    車牌號碼339-GF號營業用預拌水泥車（車牌號碼已變更為55
    1-RW），由苗栗縣竹南鎮出發，沿新竹縣寶山鄉○○路往水
    流東方向行駛，前往新珊路龍冠營造工地將混凝土卸下後，
    駕駛同一車輛離開，沿新珊路往新城村方向行駛，欲返回公
    司，於同日9 時50分許，行經新珊路70號旁右彎且路寬縮減
    路段，明知駕駛人應注意車前狀況及兩車併行之間隔，並隨
    時採取必要之安全措施，以防止危險之發生，而依當時情形
    ，又無不能注意之情事，竟疏未注意，未與同向行駛在其右
    側，由被害人呂哲宇所騎乘之車牌號碼VMQ-230 號輕型機車
    保持安全間隔，致其所駕駛預拌水泥車右後輪擦撞被害人人
    車，被害人因此人車倒地，受有胸部挫傷併右側肋骨多處骨
    折、嚴重血胸、骨盆多處骨折、血尿及多處擦傷。被告明知
    於駕駛車輛肇事致人死傷後，應即採取救護或其他必要措施
    ，不得駛離，竟未下車察看，罔顧倒地受傷之被害人，基於
    肇事逃逸之犯意，逕自駕車逃逸，嗣黃君瑜旋即路過，發現
    倒地之被害人後報案，被害人經送醫急救，仍於同日12時30
    分許不治死亡，經警調閱新珊路與寶新路路口監視錄影，並
    訪查經過人車，始循線查知上情，因認被告涉犯刑法第276
    條第2 項過失致死、同法第185 條之4 肇事逃逸罪嫌等語。
二、按犯罪事實應依證據認定之，無證據不得認定犯罪事實；不
    能證明被告犯罪者，應諭知無罪之判決，刑事訴訟法第154
    條第2 項、第301 條第1 項分別定有明文。次按，事實之認
    定，應憑證據，如未能發現相當證據，或證據不足以證明，
    自不能以推測或擬制之方法，以為裁判基礎；又認定不利於
    被告之事實，須依積極證據，苟積極證據不足為不利於被告
    事實之認定時，即應為有利於被告之認定，更不必有何有利
    之證據（最高法院40年臺上字第86號及30年上字第816 號判
    例可資參照）。據此，刑事訴訟上證明之資料，無論為直接
    證據或間接證據，均須達於通常一般之人均不致於有所懷疑
    ，而得確信為真實之程度，始得據為有罪之認定，若關於被
    告是否犯罪之證明未能達此程度，而有合理性懷疑之存在，
    致使無從形成有罪之確信，根據「罪證有疑、利於被告」之
    證據法則，即不得遽為不利被告之認定（最高法院76年度臺
    上字第4986號判例意旨可資參照）。
三、公訴人認被告涉犯刑法第276 條第2 項業務過失致死、同法
    第185 條第4 項肇事逃逸罪嫌，無非係以：(一)、被告於警詢
    及偵查中之供述；(二)、證人丙○○、戊○○、黃君瑜及丁○○偵查中之供述；(三)、道路交通事故調查報告表、現場圖、
    車禍現場圖、現場勘查報告、現場及車損照片；(四)、診斷證
    明書、勘驗筆錄、相驗屍體證明書、驗斷書、相驗照片、急
    診病歷、X 光片；(五)監視錄影光碟、翻拍照片、車禍相關位
    置解說圖等，為其論據。
四、訊據被告固不否認伊有於93年8 月9 日駕駛車牌號碼339-GF
    營業用預拌水泥車行經案發地點，惟辯稱並未撞擊被害人，
    亦無肇事逃逸等語，經查：
甲、就公訴人提出之人證部份，是否能認定本件被告構成刑法第
    276 條第2 項業務過失致死、第185 條之4 肇事逃逸罪嫌，
    分述如下：
(一)、證人丙○○雖於偵查中證稱：「（93年8 月9 日上午9 點50
    分左右，有無駕車經過新竹縣寶山鄉○○村○ 鄰○○路70
    號？）有，我是開預拌水泥車，車號是6F-318號」、「（你
    當時有無看到車禍？）我沒有看到車禍，也不知有發生事故
    ，因為當時我是載水泥去高鐵工地，去跟回來都沒有看到車
    禍」、「（對這幾部車有無印象？）【提示本署93年度相字
    第422 號卷第67、68、69頁照片】我跟616-QD號大貨車有會
    車，我也沒有看到照片中的機車」等語（見93年度相字第42
    2 號卷第13頁），惟於本院審理時結證稱：伊當日確有經過
    新竹縣寶山鄉○○路70號一次，當天經過時並未看到特殊狀
    況，後來到警局警察告訴伊該處發生車禍，並播放新珊路、
    寶新路路口之監視器錄影畫面供伊觀看，警方當時有告訴伊
    被告的車輛是那一輛，當時是與同事戊○○一起至警局作筆
    錄，在警局播放之監視畫面有看到戊○○的車輛，已不記得
    當時是否有在新珊路與寶新路口處與戊○○會車等語（見本
    院卷二第10頁至14頁），是證人丙○○於本院審理中已無法
    確認當日是否在新珊路與寶新路口處與戊○○所駕駛之車牌
    號碼616-QD逆向會車之事實。
(二)、再經本院詰問證人丙○○：「（根據警方翻拍照片顯示，戊○○所駕駛616-QD水泥車是在畫面9 點37分30秒進入新珊路
    ，而你是在9 時39分15秒出新珊路，所以不可能跟你在新珊
    路、寶新路會車，為何你會在警詢、偵查中表示你有在新珊
    路、寶新路口與戊○○駕駛的616-QD水泥車會車？【提示並
    告以要旨】隔那麼久我記不清楚」、「（製作警詢筆錄時，
    與車禍發生僅相隔二天，顯然你在警詢中是說謊，為何如此
    ？）當時一定記的很清楚」、「（所以顯然你當時知道你當
    天並沒有與戊○○駕駛的616-QD水泥車會車，警詢中為何如
    此證述？）我也忘記了」、「（可是你當時在警局、偵查中
    為何表示你有跟戊○○駕駛的616-QD水泥車在新珊路、寶新
    路口會車？）有可能會車，但是可能不是在該路口會車」等
    語（見本院卷二第11頁至12頁），是證人丙○○於偵查中證
    述伊與證人戊○○駕駛之車牌號碼616-QD號大貨車在新珊路
    與寶新路口處會車乙節，顯有可疑。
(三)、另證人戊○○雖於偵查中證稱：伊於93年8 月9 日上午9 點
    50分左右，有駕駛車牌號碼616-QD大貨車行經新珊路70號，
    有看到一名機車騎士倒地，在到達車禍現場前15秒，有跟一
    部車牌號碼339-GF預拌水泥車會車，且在這之前是先跟丙○○會車等語（見93年度相字卷第第136 頁至137 頁），於本
    院審理時亦結證稱：伊從寶新路進入新珊路約2 、30公尺處
    ，跟一台水泥車會車，那輛水泥車是丙○○開的，會車的地
    方是一處小橋等語（見本院卷二第34頁），經本院再詰問證
    人戊○○，其改稱「（你說你從寶新路轉進新珊路約2 、30
    公尺左右，跟丙○○的水泥車會車，意思是說丙○○有停下
    來讓你過，你並沒有停下來？）是」、「（會車中，你們有
    無交談？）只有打招呼，沒有交談」、「（是否你過了之後
    ，丙○○馬上就通過？）是」、「（如果你們會車地點距離
    寶新路口約2 、30公尺處，你們會車時間有一、兩分鐘？）
    不用，三、四秒鐘就夠了」、「（所以丙○○從會車地點到
    路口不需要一分鐘？）是」、「（根據現場監視器時間顯示
    ，你進入新珊路的時間，依照監視器所載，係37分30秒，丙○○從新珊路出來到路口的時間是39分15秒，中間相差約1
    分45秒，需要這麼久的時間？）丙○○從高鐵那邊到路口是
    空車，他空車要啟動到路口，也要30秒鐘」、「（依照監視
    器畫面，你跟丙○○會車地點顯然不是新珊路、寶新路口2
    、30公尺處？）如果這樣的話，我跟丙○○會車地點應該就
    是距離新珊路、寶新路口約一百公尺處」等語（見本院卷第
    36頁），且經本院命警員甲○○繪製證人戊○○所稱與證人
    丙○○會車位置圖，證人甲○○所稱小橋距離新珊路、寶新
    路口約56公尺，而橋身長19公尺，有位置圖乙紙在卷可佐（
    見本院卷二第59頁），益徵證人丙○○與戊○○所駕駛之車
    輛確未在新珊路、寶新路路口處會車等情，應可認定。
(四)、證人黃君瑜雖於偵查中證稱：伊當時騎機車經過，到一名男
    子倒在路旁，還戴著安全帽，感覺像是發生車禍，看起來很
    痛苦，伊用手機打電話報案，但是手機不通，後來就到附近
    駝鳥園旁的鐵工廠打市內電話報警，當時有一個司機後來也
    有到現場（見93年度相字第卷第422 號第138 頁至139 頁）
    ，證人黃君瑜於本院審理證述之內容大致與偵查中相同，惟
    補充證稱：當天後來到的司機是駕駛1.3 或1.5 噸小貨車的
    人，那個人沒有下車，後來在伊未處理好之前就走了，伊都
    沒有看到水泥車停下來跟伊一起打電話，或叫伊打電話等語
    （見本院卷二第19頁），此與證人戊○○證稱：伊當天發現
    被害人倒地，因手機打不通，後來有一位騎機車的人過來，
    伊就請該名機車騎士去打駝鳥園打電話求救，伊沒有等機車
    騎士回來就離開等語（見本院卷二第32頁）迥不相同，經本
    院諭知證人黃君瑜、戊○○對質，證人黃君瑜仍證稱：伊確
    定不是水泥車司機叫伊去駝鳥園打電話，而是伊跟箱型車司
    機討論之後，就決定去駝鳥園打電話等語（見本院卷二第54
    頁），觀諸證人黃君瑜係路過之機車騎士，且於發現本案被
    害人倒地後，協助報警並陪同被害人前往醫院，如證人戊○○確有在現場停留協助處理，則衡情證人黃君瑜自無隱瞞之
    理，惟證人黃君瑜與本院審理中卻始終證述沒有水泥車司機
    停下來協助處理等語，顯見證人戊○○之證詞是否與事實相
    符，尚有可疑。
(五)、再者，證人黃君瑜所描述有停下來協助處理車禍者為駕駛1.
    3 或1. 5噸之小貨車司機乙節，核與證人曾錦徫所提出之書
    面陳述載明：本人丁○○於事故發生當日兩度開車行經事故
    路段，第一次事故尚未發生，於第二次行經時，發現一位機
    車騎士倒在於我車行方向的右側路邊，同時發現有一輛貨車
    早已逆向停靠停止於對向車道，車頭方向與我車同向... ，
    有一位中年男子已站在貨車旁邊觀察狀況，該名男子膚色偏
    黑，中等身高，體型中等偏瘦，該輛貨車屬於小噸位之貨車
    等語（見本院卷一第262 頁），並提出小型貨車照片乙張等
    情大致相符，是證人黃君瑜所述，應與事實相符，而堪採信
    。
(六)、證人戊○○雖於偵查中證稱：伊到達車禍現場前15秒，有跟
    一部車牌號碼339-GF預拌水泥車會車等語（見96年度相字第
    422 號），惟於本院審理中證稱：「（你在新珊路轉彎處有
    遇到另一輛水泥車，是否與被告的水泥車會車？）我不知道
    是否為被告，但是與該水泥車會車後約20秒，我就看到事故
    」、「（提示警詢筆錄，為何你在警詢中表示你在新珊路會
    車的車輛就是被告339-GF號營業用預拌水泥車？）【提示並
    告以要旨】該車號是警察跟我說的」、「（你在偵查中也為
    上開同樣的證述，是否也是因為警察這樣跟你說？）不是，
    我跟檢察官說我要講的跟我在警詢筆錄中說的一樣」、「（
    有無主動跟檢察官說你在新珊路轉彎處看到的水泥車車號是
    339-GF號？）沒有，我跟檢察官說我說的跟在警局說的一樣
    」等語（見本院卷二第37頁至38頁），是公訴人據此推論本
    件車禍係被告所為，尚非有據。
(七)、又證人即承辦員警甲○○到庭證稱：伊是處理本件車禍事故
    之員警，車禍現場痕跡不明顯，根據法醫驗屍，被害人是遭
    外力擠壓、肋骨斷裂，所以判斷可能經車輛擠壓，伊調閱附
    近唯一一組監視器即新珊路、寶新路口處，因為該處設定地
    點沒有改，所以畫面上會顯示雙園路郵局前，因為警方研判
    是水泥車，所以將監視器每一臺水泥車都調出來看，發現有
    一臺水泥車的輪胎有摩擦痕跡，所以認為該輛水泥車很可疑
    ，在證人作筆錄之前，就已經從監視器找尋可疑車輛，然後
    訊問證人是否有跟該可疑車輛會車，會鎖定被告駕駛的水泥
    車是因為伊與所長研判，認為是與被害人同向車輛所造成的
    擠壓，所以認為被告比較可疑等語（見本院卷二第44頁至50
    頁），是本件車禍事故之承辦員警即證人甲○○在約談證人
    丙○○、戊○○、黃君瑜及丁○○之前，調閱新珊路、寶新
    路路口之監視器，即鎖定被告駕駛之339-GF預伴水泥車為肇
    事之可疑車輛，並以此詢問相關證人，此觀證人丁○○書面
    陳述亦載明：數日後我接獲警方通知我到警察局作筆錄，員
    警說嫌犯開的是「喇媽控」（即水泥車）等語（見本院卷一
    第262 頁）自明。況證人甲○○於本院審理時亦自承：「（
    辯護人問：有無哪位證人到警局時指證肇事車輛車號？）沒
    有，不可能，都是我們根據監視器去還原、確定車號，去推
    論可能是哪輛車」、「（辯護人問：哪些證人到警局作筆錄
    ，你們是否有跟他們說可疑車輛車號是幾號？）我們推估可
    疑車輛、確定車號後，然後詢問證人是否有跟該車輛會車過
    」等語（見本院卷二第46頁），顯見確未有證人指證被告所
    駕駛之車牌號碼339-GF預拌水泥車係肇事車輛。
(八)、綜上所述，本件未有證人目擊車禍發生之經過，公訴人以證
    人丙○○、戊○○在新珊路、寶新路口逆向會車之時間、證
    人戊○○與被告會車之及證人黃君瑜、戊○○行經車禍地點
    發現被害人等事實，進而推論被告所駕駛之339-GF預拌水泥
    車為肇事車輛，均有未洽，業如上述，是就公訴人提出之人
    證部分觀之，尚難認定本件被告涉犯刑法第276 條第2 項之
    業務過失致死、同法第185 條之4 肇事逃逸罪嫌。
乙、就公訴人提出之書證部分，是否能認定本件被告構成刑法第
    276 條第2 項業務過失致死、第185 條之4 肇事逃逸罪嫌，
    分述如下：
(一)、查公訴人提出之道路交通事故調查報告表、現場圖、車禍現
    場圖、現場勘查報告、現場及車損照片等（見93年度相字卷
    第422 卷第5 至7 頁、第8 頁、卷第59頁即第97頁、第60頁
　　即第99頁、第61至63頁、第85至95頁、第11至14頁、第71至
  　77頁），此部分之公文書僅能證明被害人確有於93年8 月9
    日駕駛車牌號碼VMQ-230 號輕型機車，行經新竹縣寶山鄉○○路70號前發生車禍，因而倒地死亡之結果。況依據警員甲○○填製之道路交通事故調查報告表(二)肇因研判部分，警員
    甲○○填載「13」，係指被害人超速失控（參本院卷二後附
    之車輛駕駛人因素一覽表），此亦為警員甲○○於本院審理
    時證稱：伊是根據現場看到的跡證來判斷等語，足見前開道
    路交通事故調查報告表、現場圖、車禍現場圖、現場勘查報
    告、現場及車損照片等係證明被害人有於上開時、地車禍死
    亡之事實，惟尚難據此推論被告係本件車禍之肇事者。
(二)、另馬偕紀念醫院新竹分院93年8 月9 日乙種診斷證明書乙紙
    （見93年度相字第422 號卷第9 頁）、臺灣新竹地方法院檢
    察署檢察官檢察官93年8 月9 日勘驗筆錄乙份（同上相字卷
    第16頁）、臺灣新竹地方法院檢察署93年8 月9 日相驗屍體
    證明書乙紙（同上相字卷第19頁）、臺灣新竹地方法院檢察
    署93年8 月9 日驗斷書乙份（同上相字卷第31至35頁）、相
    驗照片16張（起訴書誤載為8 張）（同上相字卷第37至44頁
    、馬偕紀念醫院新竹分院93年8 月17日馬院竹外系字第乙93
    5098號函及所附被害人之病歷影本7 紙（含同上乙種診斷證
    明書影本乙紙）、X 光片3 張（病歷影本見同上相字卷第22
    至29頁，X 光片置於外放之馬偕紀念醫院醫學影像片袋內）
    等，係證明被害人受有胸部挫傷併右側肋骨多處骨折及嚴重
    血胸等傷害，且經送往馬偕紀念醫院新竹分院後，經急救無
    效而93年8 月9 日12時30分許宣告死亡之客觀事實，亦無從
    推論被告係本件車禍之肇事行為人。
(三)、又依據新珊路、寶新路口之監視器翻拍之照片顯示，證人丙○○、被告、戊○○、黃君瑜及丁○○分別駕駛車輛於93年
    8 月9 日9 時49分15秒許、9 時53分36秒許、9 時47分30秒
    許、9 時49分15秒許、9 時55分45秒許行經該路口，為該路
    口監視器所攝錄，惟此亦係證明證人等及被告於上開時間有
    行經該路口，由監視器之翻拍照片觀之（見93年度相字422
    卷卷第66頁、第69頁），亦無從得知被告係本件車禍之肇事
    者。本件車禍肇事者之所以鎖定被告，係因承辦員警由被害
    人死亡原因研判車禍是水泥車造成，再加上車禍發生地點附
    僅有新珊路、寶新路口之監視器，所以由該監視器中尋找可
    疑水泥車，復因被告所駕駛之車牌號碼339-GF號水泥車輪胎
    有摩擦痕跡，即推論被告係本件車禍之肇事者，業如前述，
    則由上開推論過程觀之，警方已先行排除其他原因（例如：
    被害人失控自行倒地）或其他種類車輛所造成本件車禍事故
    ，且僅就行經新珊路、寶新路口之水泥車為嫌疑車輛進而過
    濾，最後進而鎖定被告所駕駛之預拌水泥車為肇事車輛，此
    種推論過程，在在均與邏輯及經驗法則有違。
(四)、再者，興順混擬土有限公司之行車調度表，係證明被告於93
    年8 月9 日9 時10分許出車，前往龍冠營造工地之事實，此
    與被告於本院審理中亦供稱：伊當天上午確實有行經事故地
    點2 趟，但是伊沒有看到機車倒在路邊等語相符，雖被告於
    警詢時供稱其經過該處之時間與監視器翻拍照片之時間不相
    符，惟被告於審理已供稱：伊沒有帶手錶，是根據出車、下
    料的時間去推算，況警員甲○○亦證稱：該監視器之時間不
    正確，與正確時間有落差（見本院卷二第51頁），是自難以
    被告供稱行經案發地點時間與監視器翻拍照片顯示之時間不
    相符，而逕認被告係本件車禍之肇事行為人。
(五)、綜上，道路交通事故調查報告表、現場圖、車禍現場圖、現
    場勘查報告、現場及車損照片、診斷證明書、病歷及相驗屍
    體證明書等，係證明被害人於93年8 月9 日上午9 時50分許
    在新竹縣寶山鄉○○路70號前發生車禍，嗣後經送醫急救而
    不至死亡之客觀事實，另監視器知翻拍照片，亦係證明被告
    於93年8 月9 日9 時53分36秒許有行經新珊路、寶山路口之
    客觀事實，然均無法證明被告係本件車禍之肇事行為人，既
    無從證明被告係本件車禍之肇事行為人，更遑論本件被告有
    公訴人所指之肇事逃逸之罪嫌。
五、經本院於事故現場勘驗被害人騎乘之車牌號碼VMQ-230 號輕
    型機車，勘驗結果機車2 側車身及後方均有刮擦痕，有本院
    95年7 月24日勘驗筆錄，並有照片18張附卷可參（見本院卷
    一第78頁至88頁），另再經本院勘驗車牌號碼339-GF預拌水
    泥車（目前車牌號碼為551-RW），並將被害人騎乘之VMQ-23
    0 號輕型機車與該預拌水泥車相較，被害人騎乘之輕型機車
    把手與預拌水泥車車頭前方保險桿等高，而該預拌水泥車左
    前方保險桿經比對卷內照片應未重新烤漆過，除原來之刮擦
    痕跡外，尚有新增之刮擦痕跡等情，見本院95年9 月27日勘
    驗筆錄（見本院卷一第111 頁至113 頁），並有照片14張附
    卷可佐（見本院卷一第114 頁至120 頁），惟無論就被害人
    騎乘之機車、被告駕駛之預拌水泥車擦痕互相比對觀之，均
    無法比對2者有碰撞之痕跡。
六、公訴人雖於審理中依告訴人之請求，聲請本院將被害人衣物
    送請鑑定，因該衣物上有疑似輪胎之膠痕等語，惟查：死者
    當時所穿之衣物、鞋子，經新竹縣警察局刑警隊鑑識組勘查
    後未發現有明顯之輪胎印痕，此有新竹縣警察局93年10月5
    日竹縣警刑四字第0930009239號函附卷可佐，是此部分已無
    再送鑑定之必要。另新竹縣警察局刑警隊鑑識組勘查被害人
    騎乘之車牌號碼VMQ-230 號輕型機車、被告駕駛之車牌號碼
    339- GF 預拌水泥車2 車車體，均未發現有明顯油漆轉移痕
    跡，且被告駕駛之預拌水泥車車體及輪胎，亦未發現明顯布
    料纖維等情，有前開回函可參，是尚難認定被告係本件車禍
    之肇事者。
七、本件公訴人認被告涉有刑法第276 條第2 項業務過失致死、
    第185 條之4 肇事逃逸罪嫌，無非係因警方以被害人之傷勢
    研判係遭水泥車擠壓造成，且案發地點附近僅有位於新珊路
    、寶新路口之監視器，遂由鎖定於車禍發生時間前後行經該
    監視器之水泥車，進而鎖定本件被告為本案之犯罪嫌疑人，
    惟由被害人傷勢及事故現場情形觀之，本件車禍發生之原因
    ，或係因被害人失控倒地，或係遭其他種類之車輛撞擊，可
    能原因甚多，無法排除係其他情形所造成；又縱認本件被害
    人係遭車輛擠壓而造成死亡結果，惟由事故現場至位於新珊
    路、寶新路口監視器，其中岔路甚多，肇事車輛亦可能經由
    其他岔路逃逸，經本院履勘現場，勘驗結果為：從案發現場
    勘驗至新珊路、寶新路口監視器處兩側之岔路，並測量岔路
    之行車寬度，勘驗結果依序為：1.右側第一個岔路通往鴕鳥
    場，行車寬度命證人甲○○補行測量。2.左側第一個岔路，
    路口有往南坑之公車站牌，證人甲○○稱該岔路通往頭份興
    隆里。命證人甲○○測量該岔路之行車寬度為4.8 公尺。證
    人甲○○稱該岔路無拓寬，但該路段後段有拓寬。3.過新珊
    路6.5 公里處右側有一岔路，證人甲○○稱該岔路為死巷，
    通往民宅即新珊路62、64號，證人甲○○測量該岔路行車寬
    度為4.8 公尺。4.右側有一岔路通往民宅即新珊路56號，行
    車寬度最寬5 公尺，最窄2.5 公尺。5.左側有一雙岔路，雙
    岔路口有標示「竹47」（即新珊路），面對該雙岔路又細分
    為兩條路，左手邊為一下坡路，證人甲○○稱該路通往馬場
    及球場，尚未到球場前又細分為兩條路，一條通往竹南、一
    條通往頭份。右手邊為一上坡路，證人甲○○稱該路一條通
    往死巷、一條通往寶新路寶斗集會所。左手邊下坡路寬為6.
    5 公尺，右手邊上坡路寬為4.3 公尺，進入該路段後，最窄
    處為3 公尺。6.再往右側有一岔路通往新珊路26號民宅，路
    寬2.5 公尺。7.再往右側新城橋前有一岔路，證人甲○○稱
    該岔路係通往新湖路，測量後路寬為5.1 公尺（見本院卷二
    第90頁至91頁）等情，且提出竹47線道路沿途叉路連絡情形
    圖乙份附卷可參（見本院卷二第95頁），顯見由事故發生地
    點至新珊路、寶新路口監視器，其中有多處岔路，寬度雖不
    一，惟均可容納車輛通行，亦無從排除肇事車輛從岔路離去
    之情形。再者，承辦員警甲○○鎖定調閱監視器時間係往回
    推算車禍期間，本件車禍時間為9 時50分許，則前後10分鐘
    內行經該監視器之水泥車為警員認定之可疑車輛，倘肇事車
    輛未在肇事後通過新珊路、寶新路之監視器，則無從由監視
    器追查。是本件員警偵辦本案時所據以認定之基礎事實，邏
    輯推論顯有疏漏，均不能據此認定被告有駕駛車牌號碼339-
    GF預拌水泥車擦撞被害人之事實。
八、末按，檢察官就被告犯罪事實，應負舉證責任，並指出證明
    之方法，刑事訴訟法第161條第1項定有明文。因此，檢察官
    對於起訴之犯罪事實，應負提出證據及說服之實質舉證責任
    。倘檢察官所提出之證據，不足為被告有罪之積極證明，或
    其闡明之證明方法，無從說服法院以形成被告有罪之心證，
    基於無罪推定之原則，自應為被告無罪判決之諭知。參照前
    開論述，公訴人所提出之各項證據，顯尚有諸多合理性懷疑
    之存在，而未達於通常一般人均不致於有所懷疑，而得確信
    為真實之程度，自不足以說服本院形成被告有罪之心證。從
    而，公訴人所提出之各項證據及所闡明之證明方法，既無從
    說服本院以形成被告係本件車禍之肇事者，於肇事後又逃逸
    之犯罪事實，而為有罪之心證，依「罪證有疑、利於被告」
    之證據法則，即不得遽為不利於被告之認定。因之，本案之
    積極證據既尚不足為不利於被告之認定，即應逕為有利於被
    告之認定，更不必有何有利之證據。此外，本院復查無其他
    積極證據足資證明被告有何公訴人所指業務過失致死、肇事
    逃逸之犯行，應認為被告之犯罪尚屬不能證明，爰為被告無
    罪判決之諭知。
九、據上論斷，應依刑事訴訟法第301條第1項，判決如主文。
本案經檢察官王唯怡到庭執行職務
中　　華　　民　　國　　96　　年　　12　　月　　17　　日
                  刑事第三庭審判長法　官  賴淑敏
                                  法  官  黃美文
                                  法  官  林惠君
以上正本證明與原本無異。
如不服本判決應於收受本判決後十日內向本院提出上訴書狀，其
未敘述上訴理由者，並得於提起上訴後十日內向本院補提理由書
狀( 均須按他造當事人之人數附繕本 )「切勿逕送上級法院」。
                                  書記官  謝國聖
中　　華　　民　　國　　96　　年　　12　　月　　17　　日
